【裁判字號】    99,交聲,244
【裁判日期】    991029
【裁判案由】    聲明異議
【裁判全文】
臺灣臺南地方法院交通事件裁定         99年度交聲字第244號
移送機關    交通部公路總局嘉義區監理所麻豆監理站
異議人即
受處分人    甲○○
上列異議人即受處分人因違反道路交通管理處罰條例案件，對於
交通部公路總局嘉義區監理所麻豆監理站民國99年3月2日所為之
裁決處分（處分案號：麻監裁罰字第裁75-G0H022574號）聲明異
議，本院裁定如下：
    主    文
原處分撤銷。
甲○○不罰。
    理    由
一、原處分意旨略以：異議人即受處分人甲○○（下稱異議人）
    所有車牌號碼GN-4400號自用小客貨車（下稱系爭車輛），
    於民國99年1月14日5時54分許，經人駕駛行經臺中市○○○
    路○段266號前（往市區○路段時，因該路段限速50公里，
    而汽車駕駛人行車速度為66公里，已超過規定之最高時速未
    滿20公里，經臺中市警察局交通隊警員製單逕行舉發，嗣經
    移送機關即交通部公路總局嘉義區監理所麻豆監理站（下稱
    原處分機關）以其違規事實明確，依道路交通管理處罰條例
    第40條、第63條第1項第1款（原處分漏載第1項第1款）及違
    反道路交通管理事件統一裁罰基準表之規定，裁處異議人罰
    鍰新臺幣（下同）1,600元，並記違規點數1點等語。
二、聲明異議意旨略以：
  (一)系爭車輛車齡已久約30年，車牌亦因10幾年前遺失，車身亦
    成廢鐵變賣，但不知為何出現在台中市，可能被盜用車牌。
  (二)系爭車輛為福特六和汽車1500C.C.箱型車，而違規車輛為中
    華汽車，請查明是否車牌重複，或塗改車牌如AB車。為此聲
    明異議，請求撤銷原處分等語。
三、按汽車駕駛人，行車速度，超過規定之最高時速，或低於規
    定之最低時速，除有第43條第1項第2款情形外，處1,200元
    以上2,400元以下罰鍰，並記違規點數1點，道路交通管理處
    罰條例第40條、第63條第1項第1款分別定有明文。又按犯罪
    事實應依證據認定之，無證據不得認定犯罪事實；又不能證
    明被告犯罪或其行為不罰者，應諭知無罪之判決，刑事訴訟
    法第154條第2項、第301條第1項，分別定有明文。又認定不
    利於被告之事實，須依積極證據，苟積極證據不足為不利於
    被告事實之認定時，即應為有利於被告之認定，更不必有何
    有利之證據；且事實之認定，應憑證據，如未能發現相當證
    據，或證據不足以證明，自不能以推測或擬制之方法，以為
    裁判基礎；而認定犯罪事實所憑證據，雖不以直接證據為限
    ，間接證據亦包括在內；然而無論直接或間接證據，其為訴
    訟上之證明，須於通常一般之人均不致有所懷疑，而得確信
    其為真實之程度者，始得據為有罪之認定，若其關於被告是
    否犯罪之證明未能達此程度，而有合理性懷疑之存在時，事
    實審法院復已就其心證上理由予以闡述，敘明其如何無從為
    有罪之確信，因而為無罪之判決，尚不得任意指為違法，最
    高法院分別著有30年上字第816號、40年台上字第86號、76
    年台上字第4986號等判例可資參照。而依道路交通管理處罰
    條例第89條規定，法院受理有關交通事件，準用刑事訴訟法
    之規定，前開規定及判例意旨自得適用於本件聲明異議案件
    。
四、經查：
  (一)懸掛異議人所有車牌號碼GN-4400號之自用小客貨車，於上
    開時間經人駕駛行經限速50公里之上開地點時，經雷達測速
    儀器採證測得其時速為66公里，超速未滿20公里行駛，而由
    臺中市警察局交通隊警員逕行製單舉發，嗣經原處分機關依
    法裁處如上述裁罰之事實，有臺中市警察局99年1月28日中
    市警交字第G0H022574號舉發違反道路交通管理事件通知單
    、原處分機關99年3月2日麻監裁罰字第裁75-G0H022574號裁
    決書各1份及舉發採證照片1張附卷可稽。
  (二)異議人主張系爭車輛為福特六和汽車1500C.C.箱型車，而違
    規車輛為中華汽車等語，經核原處分機關檢送之系爭車輛車
    籍查詢單之內容，系爭車輛之廠牌確實為福特六和汽車，而
    舉發採證照片中之違規車輛卻為中華汽車，分別有該車籍查
    詢單及舉發採證照片可稽，是異議人此部分之主張，自堪採
    信。
  (三)又查，系爭車輛因未依限期參加車輛定期檢驗，業經原處分
    機關自88年5月15日起逕行註銷車輛牌照，亦有原處分機關
    99年6月11日嘉監麻字第0990007842號函在卷可稽，本院審
    酌異議人之車牌既早於88年5月15日遭原處分機關逕行註銷
    ，異議人應無甘冒遭罰之風險而將該車牌掛於他車使用之理
    ，以及衡諸現今社會上使用偽造、變造車牌，以躲避查緝之
    不法情事，屢見不鮮，此為本院職務上已知之事實，本件違
    規事實自難單以此採證照片即認定確係異議人違規，且採證
    照片上違規之車輛，其車輛廠牌與異議人所有之車輛明顯不
    同，業經認定如上，依前開判例要旨，即應為有利受處分人
    之認定。
  (四)此外，本案復查無其他積極證據足以證明異議人確於前揭時
    、地有違規之事實。從而，原處分機關遽以裁罰，即有未洽
    ，是原處分應予撤銷，並為不罰之諭知。
五、綜上所述，本案證據尚有不足，原處分機關遽予裁罰，尚有
    未洽，應認本件異議為有理由，爰撤銷原處分並另為受處分
    人不罰之諭知。
六、據上論結，應依道路交通管理處罰條例第87條第2項、道路
    交通事件處理辦法第19條前段，裁定如主文。
中    華    民    國    99    年    10    月    29    日
                      交通法庭  法  官  林福來
以上正本證明與原本無異。
如不服本裁定，應於收受送達後5日內向本院提出抗告狀。（應
附繕本）
                                書記官  李淑惠
中    華    民    國    99    年    11    月    1     日

司法院資訊處製作；財團法人民間司法改革基金會備份。
